臺灣臺北地方法院刑事判決　　　　　　99年度訴字第1149號
公　訴　人　台灣台北地方法院檢察署檢察官
被　　　告　黃孝宗
選任辯護人　吳茂榕律師（法律扶助律師）
上列被告因違反毒品危害防制條例案件，經檢察官提起公訴（99
年度偵字第14428號），本院判決如下：
    主  文
黃孝宗共同販賣第二級毒品，處有期徒刑柒年捌月。扣案之毒品
包裝袋伍拾柒個、行動電話0000000000號SIM卡壹枚，均沒收；
未扣案販賣毒品所得新台幣貳仟元沒收之，如全部或一部不能沒
收時，以其財產抵償之。
    事  實
一、黃孝宗與江郁珊（未經起訴）意圖營利，基於共同販賣第二
    級毒品甲基安非他命之犯意聯絡，於民國99年4月22日16時
    起至19時許，陳綜平以0000000000號行動電話撥打黃孝宗、
    江郁珊共同使用之0000000000號行動電話聯絡，約定購買甲
    基安非他命之數量、價格及交易時間、地點，嗣推由黃孝宗
    騎乘機車，至新北市新店區（即改制前之台北縣新店市○○
    ○街341號前與陳綜平會面，將以紅色包裝袋包裝之甲基安
    非他命1包交予陳綜平，陳綜平則交付新台幣（下同）2千元
    予黃孝宗。適為警發覺當場查獲陳綜平，並扣得甲基安非他
    命1包（淨重0.604公克，未扣於本案），黃孝宗則騎乘機車
    離去未及逮捕。嗣經警循線追查，於99年6月10日21時20分
    許，持搜索票前往新北市○○區○○路83之3號2樓（起訴書
    誤為3樓）黃孝宗住處，扣得與包裝上開甲基安非他命包裝
    紙相同之紅色包裝袋57個、行動電話0000000000號SIM卡1枚
    等物。
二、案經新北市政府警察局新店分局報告台灣台北地方法院檢察
    署檢察官偵查起訴。
    理  由
一、證據能力之認定：
（一）按被告以外之人於審判外之言詞或書面陳述，除法律有規
      定者外，不得作為證據。被告以外之人於偵查中向檢察官
      所為之陳述，除顯有不可信之情況者外，得為證據。刑事
      訴訟法第159條第1項、第159條之1第2項分別定有明文。
      證人陳綜平於偵查中向檢察官所為證述，雖係被告以外之
      人於審判外之言詞陳述，為傳聞證據，然其於偵查中向檢
      察官所為證述，業經具結，且本院審酌該言詞陳述係出於
      證人自由意識下所為之陳述，其於偵查中之證詞，亦無顯
      有不可信之情況，依刑事訴訟法第159條之1第2項規定，
      得採為認定本件犯罪事實所憑之證據。
（二）次按被告以外之人於檢察事務官、司法警察官或司法警察
      調查中所為之陳述，與審判中不符時，其先前之陳述具有
      較可信之特別情況，且為證明犯罪事實存否所必要者，得
      為證據，刑事訴訟法第159條之2定有明文。其所謂「具有
      較可信之特別情況」，係指其陳述係在特別可信為真實之
      情況下所為者而言，例如被告以外之人出於自然之發言、
      臨終前之陳述，或違反自己利益之陳述等特別情形均屬之
      。蓋被告以外之人在類此特別情況下所為之陳述，就通常
      而言，其虛偽之可能性偏低，可信之程度較高，若該項陳
      述為證明犯罪事實存否所必要，依上規定，自得構成傳聞
      法則之例外，而承認其證據能力（最高法院刑事判決94年
      度台上字第5490號判決意旨參照）。證人陳綜平經本院傳
      喚到庭作證，其於審判中陳述與之前於司法警察調查中所
      為之陳述不符，經核證人陳綜平供述之內容，確為關涉被
      告是否有販賣甲基安非他命犯行所不可或缺之證據，其於
      司法警察前之供述已符合前開必要性之要件，而其於警詢
      之供述是否得例外地作為證據使用，其關鍵乃在於是否具
      有較可信之特別情況，而應依據陳述人於警詢為陳述時之
      「外部情況」，亦即綜合陳述人之觀察、記憶、表達是否
      正確，及有無虛偽陳述之動機加以判斷，故應就調查筆錄
      製作之原因、過程及其功能等加以觀察其信用性，據以判
      斷該傳聞證據是否有特別可信之情況而例外具有證據能力
      。經查，證人陳綜平於本院審理時證述就99年4月22日有
      無拿錢給被告，證詞反覆，且否認被告有拿一包安非他命
      給伊，與其於警詢、偵查中之證述均互相矛盾，差異甚大
      ，且證人陳綜平於本院審理時坦述被告及江郁珊有找伊說
      不要講到錢的事情（本院100年1月5日審判筆錄），則其
      於偵查、審理時之證述受他人不當影響，難信屬實，本院
      認證人陳綜平於警詢時尚未受到外力影響，亦較少考慮利
      害關係，係出於自然之發言，具有較可信之特別情況，得
      為證據，合先敘明。
二、訊據被告黃孝宗固坦承於上開時、地將一包紅色包裝袋交予
    陳綜平之事實，惟矢口否認有何販賣甲基安非他命犯行，辯
    稱：是江郁珊叫伊把東西還給陳綜平，伊不知道該包裝袋內
    係甲基安非他命，且伊並未收取陳綜平交付之現金云云。然
    查：
（一）證人即當天查獲陳綜平購買毒品之員警陳運融到庭證稱：
      99年4月22日那天我跟李宗祐、陳宏然執行便衣勤務，本
      來去安民街查案子，但查不到案子就在路邊吃東西，吃完
      東西後往回走準備開車，看到陳綜平在安民街341號超商
      那裡，以為他在等人，後來發現有一個騎機車沒有戴安全
      帽的人也就是被告過來，把機車停在超商的對面，陳綜平
      就走過去對面，他們打了招呼後，我看到他們好像有交東
      西，陳綜平就把錢拿出來算了以後把錢交給被告，我們覺
      得那個地方那麼暗怎麼可以算錢，被告就騎車走了，我們
      決定去盤查陳綜平，當時陳綜平也打算要離開，一開始我
      們查他有毒品前科，我們就懷疑他剛才拿的東西是毒品，
      我搜陳綜平的身上沒有找到毒品，後來在地上發現有一個
      紅色的包裝紙，我就問陳綜平是不是他丟的，一開始他不
      敢回答，我就把紙撕開，發現是一包安非他命，後來他坦
      承那是他剛才遇到我們盤查的瞬間丟到地上去的，我們將
      陳綜平帶回去，做筆錄的時候，調取記下車號的車籍資料
      問陳綜平這個車主是不是拿毒品給他的人，他筆錄裡面說
      是，但是說跟一個女生聯絡的等語詳實（本院99年12月1
      日審判筆錄），核與證人陳綜平於警詢、偵查及本院審理
      時均證稱：其被查獲之甲基安非他命1包是自被告而來的
      一節相符，且其遭查獲之毒品（驗餘淨重0.6038公克）經
      鑑定檢出甲基安非他命成分，有交通部民用航空局航空醫
      務中心毒品鑑定書在卷可參（偵卷第83頁），被告亦坦稱
      有拿一包紅色包裝紙包裝之物給陳綜平，堪認被告在上開
      時、地交付1包甲基安非他命予陳綜平。
（二）陳綜平於上開時、地交付2千元予被告一節，業據證人陳
      綜平於警詢及本院審理時證述明確（99年4月23日警詢筆
      錄，偵卷第26頁；本院100年1月5日審判筆錄），核與證
      人陳運融證述有看到陳綜平交錢給被告一節相符（本院99
      年12月1日審判筆錄），堪認確實，被告辯稱：沒有收錢
      云云，核與證人所述不符，不足採信。再證人陳運融證稱
      ：（陳綜平在檢察官開庭的時候證稱：安非他命是黃孝宗
      自行丟到他的口袋內，當時他並沒有察覺等語，是否如此
      ？）應該不是這樣子，因為我們後來查他的時候，他就把
      安非他命丟在地上，可見他當時知道裡面是什麼，而且我
      們查獲他以後，根本不讓他打手機，怎麼可能讓別人打給
      他等語明確（本院99年12月1日審判筆錄），證人陳綜平
      亦證述：那天便衣的刑警衝過來跟我說臨檢...他說臨檢
      的時候我就很機警的把東西往外面一丟等情明確（本院
      100年1月5日審判筆錄），足見陳綜平確實知悉該包被告
      交付之物為甲基安非他命始有此種反應。綜合前開證據，
      被告於上開時、地交付以紅色包裝袋包裝之甲基安非他命
      予陳綜平，且有收取2千元，堪以認定。
（三）被告於警詢中供稱：江郁珊係伊女朋友，當天是「小麗姊
      」要伊拿東西給陳綜平，「小麗姊」是在餐廳認識的客人
      ，只知道住中和（99年6月11日警詢筆錄，99年度偵字第
      14428號第13、15頁），惟於偵查中供稱：當天是「阿姊
      」叫伊交一包東西給陳綜平，「阿姊」姓陳等語（99年6
      月11日偵查筆錄，偵卷第73頁），再於本院審理時供稱：
      紅色信封袋是江郁珊叫伊拿給陳綜平的，因為陳綜平要追
      江郁珊，但江郁珊不想見陳綜平，所以就叫伊拿東西給陳
      綜平等語（本院99年9月3日準備程序筆錄），三次供述內
      容均不相符，如被告於本院審理時供述之內容屬實，何需
      在警詢、偵查時虛構「小麗姊」、「阿姊」之人？足見被
      告所供顯非實情。又證人陳綜平於警詢時證稱：員警查獲
      之甲基安非他命係被告拿給伊，要伊幫他拿給別人，伊當
      時要還錢，不知道為何被告會交一包安非他命給伊，被告
      說會再連絡，伊是欠一個綽號「莎莎」的女生錢，是莎莎
      叫被告來收錢等語（99年4月23日警詢筆錄，偵卷第26頁
      ），亦與被告所述情節南轅北轍。再證人江郁珊於本院審
      理時證稱：有叫被告拿一包東西給陳綜平，是陳綜平在勒
      戒前即98年11月間寄放的安非他命，因為伊不想跟陳綜平
      見面，所以拜託被告拿給陳綜平等語（本院99年11月3日
      審判筆錄），然江郁珊有多次施用安非他命之前科紀錄，
      此有台灣高等法院被告前案紀錄表在卷可參，其於98年11
      月至99年4月長達半年時間竟均未施用陳綜平寄放之安非
      他命，顯與常情不符，且證人陳綜平亦證述：沒有給江郁
      珊安非他命過，印象中伊沒有在勒戒之前把毒品寄放在江
      郁珊處等語明確（本院100年1月5日審判筆錄），是證人
      江郁珊所證述之上開情節亦非事實，甚為顯然。
（四）證人陳綜平於警詢中證稱：因為我欠綽號莎莎的女生錢，
      是莎莎叫該名男子來向我收取債務的。於99年2月借的，
      因為我當時要上班身上沒錢（99年4月23日警詢筆錄，偵
      卷第26頁），於本院審理時先供稱：當天要去找江郁珊，
      被告問找她有什麼事，我說只是想要找她出來，那天是想
      找該姊姊出去玩，當天去找她的時候並沒有要還她錢的意
      思等語（本院100年1月5日審判筆錄），惟又證稱：被告
      與江郁珊有找過我，叫我不要扯的錢的問題，所以我今天
      才會這樣講等語，足認證人陳綜平證稱當天沒有交錢一情
      ，並非實在。再證人陳綜平證稱：那天打算還錢給那個姊
      姊，可是是被告下來，那個姊姊說她現在沒空，所以才叫
      被告來跟我拿錢，拿錢給被告的時候沒講什麼，只有問他
      說姊姊怎麼沒有自己來等語（本院100年1月5日審判筆錄
      ），核與證人江郁珊所證：與陳綜平沒有任何金錢糾紛，
      沒有借陳綜平錢等語（本院99年11月3日審判筆錄）互相
      矛盾，陳綜平與江郁珊間顯無借錢、還款之事實，證人陳
      綜平上開證述亦難採信。
（五）證人陳綜平於本院審理時證稱：當天被告有塞1包東西給
      我，我在想可能是被告誤會我喜歡他女朋友才會有這種舉
      動，不讓我跟他女朋友太親近... 當天是想要找那個姊姊
      出去玩，不是要還錢... 我常常找這位姊姊（指江郁珊）
      出去，當時我還蠻喜歡她的，當時我還不知道他們是男女
      朋友，是發生這件案子之後我才知道他們是男女朋友等語
      （本院100年1月5日審判筆錄），惟證人陳綜平於警詢時
      即證稱：當天有拿錢給被告，警方查獲之安非他命是該名
      男子（即被告）拿給我的... 當時交付2千元給被告是因
      為我欠綽號莎莎的女生錢... 莎莎的電話是0000000000，
      我打0000000000號電話時，莎莎都會把電話拿給該男子接
      聽，我打電話過去時他們兩人都在一起，有可能是男女朋
      友等語（99年4月23日警詢筆錄，偵卷第26頁），則證人
      陳綜平於本院審理時證稱：被告塞1包甲基安非他命給伊
      是因為誤會伊喜歡江郁珊云云，顯係事後串證，與事實不
      符。
（六）被告辯稱：我有拿用紅色紙袋包裝的安非他命毒品1小包
      給陳綜平，是小麗姐要我拿東西給他，但我並不確定那是
      安非他命，我只是在想那可能是安非他命毒品云云（99年
      6月11日警詢筆錄，偵卷第14頁），惟員警於99年6月10日
      在新北市○○區○○路83之3號2樓黃孝宗住處搜索查獲紅
      色包裝袋57張，有台北縣政府警察局新店分局扣押物品目
      錄表、查獲物品照片（99年度偵字第14428號第35頁、第
      58頁）在卷可稽，該包裝袋與被告交付予陳綜平之甲基安
      非他命包裝相同，亦有陳綜平遭查獲之甲基安非他命照片
      1紙在卷可佐（偵卷第62頁），再佐以證人江郁珊所證：
      將陳綜平寄放之甲基安非他命交還予陳綜平一情又非事實
      ，足認被告交付予陳綜平之甲基安非他命係在被告住處包
      裝裝妥，且被告與江郁珊均有施用甲基安非他命之前科紀
      錄，有台灣高等法院被告前案紀錄表在卷可參，則江郁珊
      並無隱瞞被告該包包裝物內為甲基安非他命之動機，被告
      辯稱：不知該包紅色紙袋內係裝甲基安非他命云云，顯無
      足採。
（七）陳綜平使用0000000000號行動電話，此有99年4月23日警
      詢筆錄可參，被告亦坦稱在上開住處搜索查獲之電話簿上
      「大智」及其使用之0000000000號行動電話內通話紀錄中
      連絡人「也是大智」均指陳綜平（99年6月11日警詢筆錄
      ，偵卷第15頁），而上開「大智」、「也是大智」之電話
      號碼均為0000000000號，有照片1紙、電話簿影本在卷足
      憑（99年度偵字第14428號第60-61頁），且被告供稱
      0000000000號行動電話中「也是大智」係伊輸入手機中（
      99年6月11日警詢筆錄，偵卷第15頁），堪認陳綜平係使
      用0000000000號電話，且被告亦熟知陳綜平會打該電話與
      其聯絡，此與證人陳綜平於警詢時證稱：伊打0000000000
      號電話，「莎莎」都會把電話拿給被告接聽一情（99年4
      月23日警詢筆錄，偵卷第27頁）相符，則陳綜平撥打
      0000000000號行動電話時，係與被告及江郁珊共同聯絡一
      節，堪以認定。
（八）陳綜平使用之0000000000號電話於99年4月22日16時起至
      18時54分止，與被告之0000000000號電話有多通通話紀錄
      ，其後上開二電話間則無通話紀錄，有0000000000號雙向
      通話紀錄在卷可憑（99年度偵字第14428號第80頁），佐
      以證人江郁珊證述：被告是使用0930開頭之電話號碼，該
      電話伊也會使用等語明確（本院99年11月3日審判筆錄）
      ，堪認陳綜平於99年4月22日取得該包甲基安非他命前，
      已與被告及江郁珊聯繫多次。
（九）證人陳運融於本院審理時證稱：（你撕開包裝紙把毒品拿
      給陳綜平看時，有沒有問陳綜平毒品是不是跟剛才騎機車
      的人買的？）我有這樣問，現場陳綜平沒有講什麼，只有
      說他是跟女生聯絡的，那個男的是幫她送的等語綦詳（本
      院99年12月1日審判筆錄），佐以證人陳綜平證稱前開
      0000000000號行動電話都是女生接聽後拿給男生接聽，及
      被告交付予陳綜平之甲基安非他命紅色包裝袋與員警在被
      告、江郁珊住處搜索查獲之包裝袋57個相同（見偵卷第58
      、62頁照片）等情，堪認被告係與江郁珊共同販賣甲基安
      非他命予陳綜平。又被告、江郁珊2人與陳綜平並無特別
      交情，亦非至親，而販賣毒品罪為重罪，警方亦查緝甚嚴
      ，若無利可圖，被告與江郁珊2人絕無可能干冒遭查緝之
      風險，應陳綜平之要求而推由被告下樓交付毒品並收取金
      錢，足認被告2人確有藉販賣毒品以獲取利益之意圖甚明
      。本件事證明確，被告犯行洵堪認定。
三、核被告所為，係犯毒品危害防制條例第4條第2項之販賣第二
    級毒品罪。被告與江郁珊間，就上開犯行，有犯意聯絡及行
    為分擔，為共同正犯。爰審酌被告矢口否認犯行，甚有與證
    人勾串之情形，犯後態度不佳，販賣之甲基安非他命1包淨
    重0.604公克，數量尚非多等一切情狀，量處如主文所示之
    刑。扣案之0000000000號行動電話SIM卡1枚係供犯罪所用之
    物，且屬被告所有，業據被告供承在卷，再紅色包裝袋57個
    於被告之新北市○○區○○路83之3號2樓住處查獲，核與被
    告交付予陳綜平之甲基安非他命包裝相同，堪認供犯販賣毒
    品所用，且被告於警詢時多次供稱係其所有（99年6月10日
    、11日警詢筆錄，偵卷第11頁、第13頁），爰依毒品危害防
    制條例第19條第1項沒收之；又被告販賣甲基安非他命向陳
    綜平收取之2千元，為其犯罪所得財物，雖未經扣案，仍應
    毒品危害防制條例第19條第1項規定宣告沒收，如全部或一
    部不能沒收時，以其財產抵償之。
四、本案證人江郁珊涉嫌與被告共同販賣甲基安非他命，涉犯毒
    品危害防制條例第4條第2項之販賣第二級毒品罪嫌，爰依刑
    事訴訟法第241條規定告發，並宜由檢察官依法偵處，附此
    敘明。
據上論斷，依刑事訴訟法第299條第1項前段，毒品危害防制條例
第4條第2項、第19條第1項，刑法第11條、第28條，判決如主文
。
本案經檢察官郭郁到庭執行職務
中    華    民    國   100    年    1     月    21    日
                  刑事第七庭  審判長法  官  林庚棟
                                    法  官  章曉文
                                    法  官  林欣苑
上正本證明與原本無異。
如不服本判決應於收受送達後10日內向本院提出上訴書狀，並應
敘述具體理由；其未敘述上訴理由者，應於上訴期間屆滿後20日
內向本院補提理由書（均須按他造當事人之人數附繕本）「切勿
逕送上級法院」。告訴人或被害人如對於本判決不服者，應具備
理由請求檢察官上訴，其上訴期間之計算係以檢察官收受判決正
本之日期為準。
                                    書記官  莊怡仙
中    華    民    國   100    年    1     月    25    日
附錄所犯法條：
毒品危害防制條例第4條
製造、運輸、販賣第一級毒品者，處死刑或無期徒刑；處無期徒
刑者，得併科新臺幣 2 千萬元以下罰金。
製造、運輸、販賣第二級毒品者，處無期徒刑或 7 年以上有期
徒刑，得併科新臺幣 1 千萬元以下罰金。
製造、運輸、販賣第三級毒品者，處 5 年以上有期徒刑，得併
科新臺幣 7 百萬元以下罰金。
製造、運輸、販賣第四級毒品者，處 3 年以上 10 年以下有期
徒刑，得併科新臺幣 3 百萬元以下罰金。
製造、運輸、販賣專供製造或施用毒品之器具者，處 1 年以上
7 年以下有期徒刑，得併科新臺幣 1 百萬元以下罰金。
前五項之未遂犯罰之。